【裁判字號】    97,上易,213
【裁判日期】    980428
【裁判案由】    減少價金
【裁判全文】
臺灣高等法院民事判決                 97年度上易字第213號
上  訴  人  乙○○
訴訟代理人  吳尚坤律師
            張宏任律師
被  上訴人  戊○○
訴訟代理人  鐘耀盛律師
上列當事人間，請求減少價金事件，上訴人對於中華民國97年 1
月8日臺灣士林地方法院96年度訴字第541號第一審判決，提起上
訴，經本院於98年4月21日言詞辯論終結，判決如下：
    主      文
上訴駁回。
第二審訴訟費用由上訴人負擔。
    事實及理由
一、上訴人起訴主張：被上訴人於民國(以下同)95年 5月20日將
    其所有坐落於臺北市○○路91巷24號 6樓之區分所有建築物
    一層及地下室停車位(以下稱系爭建物），以新臺幣(以下同
     )18,050,000元出售予上訴人，與上訴人簽訂不動產買賣契
    約書 (以下稱系爭契約書)，上訴人已依約給付價金18,050,
     000元；惟於交屋後，上訴人發現系爭建物有樑柱傾斜、餐
    廳牆壁之油漆剝落、陽台頂版油漆有裂紋之現象，顯已構成
    物之瑕疵且屬重要，為此，依民法第 359條之規定，請求減
    少價金，求為命被上訴人應給付上訴人 3,200,000元及自起
    訴狀繕本送達之翌日起至清償日止按週年利率5%計算利息之
    判決；對於原法院為其敗訴判決聲明不服，提起上訴所為聲
    明：(一)原判決駁回上訴人後開第 2項之訴部分廢棄。(二)前項
    廢棄部分，被上訴人應給付上訴人 1,600,000元本息。(三)第
    一、二審訴訟費用由被上訴人負擔。
二、被上訴人則以：上訴人承購被上訴人所有之系爭建物，迄至
    95年 5月20日簽訂系爭契約書，被上訴人已居住長達15年之
    久，均維持現狀毫無改變，全然不知系爭建物有傾斜之事實
    ，無從告知或隱瞞。且其所提之臺北市土木技師公會建物現
    況調查紀錄，所載時間為95年12月13日，此距兩造間簽訂買
    賣契約之日期，已逾 6個月之久，是否因毗鄰之土地整建開
    挖導致傾斜，而非買賣之前即已存在，未據舉證。又系爭建
    物之不動產現況說明書載明系爭建物「非危險建築」且「無
    傾斜」，並經其勘驗無訛後始簽約，所為請求殊屬無據等語
    ，資為抗辯；對於上訴人之上訴所為答辯聲明：(一)上訴駁回
    。(二)第二審訴訟費用由上訴人負擔。
三、上訴人主張被上訴人於95年 5月20日將其所有系爭建物，以
    18,050,000元出售予上訴人，與上訴人簽訂系爭契約書，上
    訴人已依約給付價金18,050,000元，被上訴人亦已依約將系
    爭建物交付上訴人等事實，為被上訴人所不爭執，且有系爭
    契約書在卷(原審卷第10至14頁)為憑；上訴人主張之上開事
    實，應堪信為真實。
四、按：當事人主張有利於己之事實者，就其事實有舉證之責任
    ，民事訴訟法第 277條前段定有明文；最高法院17年度上字
    第 917號亦著有：「民事訴訟如係由原告主張權利者，應先
    由原告負舉證之責，若原告先不能舉證，以證實自己主張之
    事實為真實，則被告就其抗辯事實即令不能舉證，或其所舉
    證據尚有疵累，亦應駁回原告之請求。」之判例意旨，可資
    參照；又：「物之出賣人對於買受人，應擔保其物依第 373
    條之規定危險移轉於買受人時無滅失或減少其價值之瑕疵，
    亦無滅失或減少其通常效用或契約預定效用之瑕疵。但減少
    之程度，無關重要者，不得視為瑕疵。出賣人並應擔保其物
    於危險移轉時，具有其所保證之品質。」、「買賣標的物之
    利益及危險，自交付時起，均由買受人承受負擔，但契約另
    有訂定者，不在此限。」民法第354條、第373條分別定有明
    文；本件上訴人主張被上訴人於95年 6月30日所交付系爭建
    物有傾斜之瑕疵，依民法第 359條之規定，上訴人自得請求
    減少價金等語；被上訴人則以上訴人所主張系爭建物有傾斜
    之瑕疵，應舉證證明為被上訴人交付以前所發生之瑕疵等語
    為抗辯；上訴人自應先依民事訴訟法第 277條前段規定、及
    最高法院17年度上字第917號判例意旨，就被上訴人於95年6
    月30日交付系爭建物已有傾斜之瑕疵存在事實，負舉證之責
    任。經查：
(一)被上訴人於95年6月30日交付系爭建物予上訴人，95年12月1
     3日臺北市土木技師公會因系爭建物鄰地將興建房屋，為避
    免損鄰糾葛，而就系爭建物大樓為傾斜之測試，及原法院函
    請臺北市建築師公會於96年11月12日勘測，確有傾斜之事實
    ，為被上訴人所不爭執，且有上訴人所提出臺北市土木技師
    公會鑑定測量紀錄、臺北市建築師鑑定報告書附件13至附件
    15在卷 (原審卷第70至75、外放)足稽。
(二)被上訴人於95年 6月30日交付系爭建物予上訴人後，系爭建
    物坐落之士林區附近，95年7月28日、10月12日、96年3月 8
    日、5月13日發生二級地震，96年9月 7日更發生三級地震，
    系爭建物於被上訴人交付上訴人後因地震而發生傾斜，即非
    無可能，有前揭臺北市建築師鑑定報告書所載鑑定經過、及
    鑑定結果在卷足稽。
(三)上訴人雖舉證人丙○○結證稱：「洪先生他們(指上訴人)請
    我鋪地磚的時候，我們去施作要抓水平的時候才發現地板有
    傾斜，之前我們不知道。」、「(何時鋪設地磚？)大約在95
    年7月底8月初之間…」等語，證明系爭建物確有傾斜之瑕疵
    ，仍不足以證明係在交屋時已有傾斜之瑕疵存在；況且系爭
    建物之買賣係由證人甲○○居間仲介，而證人甲○○陪上訴
    人及其他客戶前往系爭建物勘查有四次以上之多，均未發現
    有傾斜之瑕疵，亦有證人甲○○結證在卷 (本院1卷第90頁)
    。
(四)證人丁○○、己○○於本院準備程序期日到場所為證言 (本
    院1卷第107至109頁)，亦僅能證明系爭建物有傾斜之瑕疵存
    在，亦不足以證明係在交屋時已有傾斜之瑕疵存在。
(五)上訴人聲請鑑定系爭建物發生傾斜之時間點，經臺北市大地
    工程技師公會函請通知上訴人提供「特定地震時點前後時間
    之測量資料」，以供其鑑定，惟上訴人無法提供等事實，有
    臺北市大地工程技師公會函，並經上訴人陳明在卷(本院2卷
    第15、16、35頁)足稽。
(六)再由證人丁○○、己○○於本院準備程序期日到場分別結證
    稱「 (依你的專業來看，系爭房屋有無主體結構安全上之問
    題 ？)目前依檢視報告，主體結構的主要結構為柱及樑，主
    結構沒有安全問題。…」(本院1卷第108頁)、「 (是否會影
    響結構安全 ？)依我個人對房屋作現況調查時，房屋有傾斜
    現象…不影響結構安全。…」核與臺北市建築師公會之鑑定
    結果「…目前尚未危及居住安全。」尚無不符，被上訴人交
    付系爭建物，尚難認有減少其通常居住安全效用或契約預定
    效用之瑕疵。
(七)至於上訴人另主張被上訴人所交付系爭建物餐廳牆壁之油漆
    剝落、陽台頂版油漆有裂紋之現象，惟查餐廳牆壁之油漆剝
    落、陽台頂版油漆有裂紋之現象，於95年 6月30日交屋時能
    即知之瑕疵，上訴人竟遲至96年 5月17日提起本件訴訟，始
    為是項瑕疵之主張，有違買受人檢查通知義務，依民法第35
    6條第2項之規定，已視為承認其所受領之物，於本件訴訟再
    為主張，要無足取。
(八)綜合上述，上訴人對於被上訴人於95年 6月30日所交付系爭
    建物，已有傾斜之瑕疵存在事實，不僅迄未盡其舉證之責任
    ，且難認有減少其通常居住安全效用或契約預定效用之瑕疵
    ；上訴人空言主張被上訴人交付系爭建物為有瑕疵，請求減
    少價金，自無足取。
五、從而，上訴人依民法第 359條之規定，請求減少價金，於法
    尚非有據，原法院為其敗訴判決，經核尚無違誤；上訴意旨
    仍持陳詞，指摘原法院之判決不當，求予廢棄，為無理由，
    應予駁回。
六、本件事證已臻明確，兩造其他攻擊、防禦方法，及提出未援
    用之證據，經斟酌後認不影響判決基礎，無逐一論述必要，
    併此敘明。
七、據上論結，本件上訴為無理由，依民事訴訟法第449條第1項
    、第78條之規定，判決如主文。
中    華    民    國    98    年     4    月    28    日
                    民事第五庭
                        審判長法  官  魏麗娟
                              法  官  黃雯惠
                              法  官  陳博享
正本係照原本作成。
如不服本判決，應於收受送達後20日內向本院提出上訴書狀，其
未表明上訴理由者，應於提出上訴後20日內向本院補提理由書狀
（均須按他造當事人之人數附繕本）上訴時應提出委任律師或具
有律師資格之人之委任狀；委任有律師資格者，另應附具律師資
格證書及釋明委任人與受任人有民事訴訟法第466條之1第1項但
書或第2項（詳附註）所定關係之釋明文書影本。
中    華    民    國    98    年    4     月    29    日
                              書記官  鄭靜如
附註：
民事訴訟法第466條之1（第1項、第2項）：
對於第二審判決上訴，上訴人應委任律師為訴訟代理人。但上訴
人或其他法定代理人具有律師資格者，不在此限。
上訴人之配偶、三親等內之血親、二親等內之姻親，或上訴人為
法人、中央或地方機關時，其所屬專任人員具有律師資格並經法
院認為適當者，亦得為第三審訴訟代理人。


司法院資訊處製作；財團法人民間司法改革基金會備份。
